【裁判字號】    90,交易,71
【裁判日期】    900628
【裁判案由】    過失致死等
【裁判全文】
臺灣花蓮地方法院刑事判決                            九十年度交易字第七一號
    公  訴  人  臺灣花蓮地方法院檢察署檢察官
    被      告  乙○○
右列被告因過失致死等案件，經檢察官提起公訴（九十年度偵字第一０七三號），本
院判決如左：
    主  文
乙○○過失致人於死，處有期徒刑肆月，如易科罰金以參佰元折算壹日。緩刑貳年。
    事  實
一、乙○○於民國（下同）九十年三月十八日下午十三時十分許，駕駛車牌號碼Ｖ八
    ─八七一三號自用小客車，沿台九線公路由南往北行駛，途經該路二五二公里處
    ，應注意車前狀況，隨時採取必要之安全措施，而依當時雖下小雨，然屬日間自
    然光線、路面平整並無缺陷、無障礙物、視距良好等客觀情狀，並無不能注意之
    情形，竟疏於注意車前狀況，採取必要之安全措施，因而撞及同向前方由哦拉畝
    騎乘之腳踏車後輪，哦拉畝則倒地並撞及前方其妻王釋佩所騎乘之腳踏車，致使
    哦拉畝經送慈濟醫院急救，延至同月二十日二十時十分許，仍因顱內出血、左右
    前頂鈍挫傷不治死亡，而甲○○則受有左、右小腿受傷等傷害（過失傷害部分，
    業經撤回告訴）。
二、案經哦拉畝之配偶甲○○訴請暨檢察官相驗後自動檢舉偵查起訴。
    理  由
一、右揭事實，業據被告乙○○自白不諱，核與告訴人甲○○指訴情節相符，又有道
    路交通事故調查報告表、現場照片十六幀、相驗照片十一幀在卷可稽，而被害人
    哦拉畝確因本件車禍致顱內出血死亡，亦經臺灣花蓮地方法院檢察署檢察官督同
    法醫師到場相驗屬實，製有驗斷書、相驗屍體證明書及勘驗筆錄等在卷足憑。又
    經檢察官車禍現場履勘，製有履勘筆錄一份附卷足佐。
二、按汽車行駛時，駕駛人應注意車前狀況，並隨時採取必要之安全措施。道路交通
    安全規則第九十四條第三項定有明文。被告駕車自應遵守上開規定，參以肇事當
    時雖雨天，然日間自然光線充足、路面並無缺陷、無障礙物、視距良好等客觀情
    狀，並無不能注意之情形，竟疏於注意前方之騎腳踏車之哦拉畝，致因閃煞不及
    而肇事，其顯有過失至明。再被害人哦拉畝因本件車禍死亡，與被告之過失行為
    間具有相當之因果關係，本件事證明確，被告犯行洵堪認定。
三、核被告所為，係犯刑法第二百七十六條第一項之過失致人於死罪。爰審酌被告並
    無犯罪紀錄，有臺灣花蓮地方法院檢察署刑案資料查註紀錄表在卷可稽，素行尚
    佳，其因一時疏失未能遵守交通規則致被害人車禍身亡，實有苛責之處，然其內
    心誠為遺憾，事後已迅速與被害人家屬達成和解賠償損害新台幣二百八十萬元，
    及其犯罪後態度尚佳等一切情狀，量處如主文所示之刑，以示懲儆，並諭知易科
    罰金之折算標準。按行為後法律有變更者，適用裁判時之法律。但裁判前之法律
    有利於行為人者，適用最有利於行為人之法律，刑法第二條第一項定有明文。經
    查，刑法第四十一條業於九十年一月四日修正，同年一月十日經總統公布實施，
    該條修正為：「犯最重本刑為五年以下有期徒刑之罪，而受六月以下有期徒刑或
    拘役之宣告，因身體、教育、職業、家庭之關係或因其他正當事由，執行顯有困
    難者，得以一元以上三元以下折算一日，易科罰金。但確因不執行所宣告之刑，
    難收矯正之效或難以維持法秩序者，不在此限。」「併合處罰之數罪，均有前項
    情形，其應執行之刑逾六月者，亦同」；而同法施行法第三條之一規定：「刑法
    第四十一條之規定於修正施行前，己裁判確定之處罰，未執行或執行未完畢者，
    亦適用之。」「未諭知得易科罰金之折算標準者，亦同。」，較諸修正前刑法第
    四十一條規定：「犯最重本刑為三年以下有期徒刑以下之刑之罪，而受六月以下
    有期徒刑或拘役之宣告，因身體、教育、職業或家庭之關係，執行顯有困難者，
    得以一元以上三元以下折算一日，易科罰金」，就易科罰金部分，新法對行為人
    並無有利或不利之情形，稽諸上述，應有刑法第二條第一項前段規定之適用。末
    查，被告未曾受有期徒刑以上刑之宣告，有上開臺灣花蓮地方法院檢察署刑案資
    料查註記錄表一紙附卷可按，本院認其經此科刑判決之教訓後，當知警惕而無再
    犯之虞，因認其所宣告之刑以暫不執行為適當，併予宣告緩刑二年，以啟自新。
四、按告訴乃論之罪，告訴人於第一審辯論終結前，得撤回其告訴。又告訴經撤回者
    ，應諭知不受理之判決。刑事訴訟法第二百三十八條第一項、第三百零三條第三
    款分別定有明文。被告於同時、地復追撞騎乘腳踏車之甲○○，致甲○○受有左
    、右小腿受傷等之傷害，另有刑法第二百八十四條第一項之過失傷害罪。查被告
    所涉上開犯行，起訴書認被告係觸犯刑法第二百八十四條第一項之罪，依同法第
    二百八十七條之規定，須告訴乃論。茲據告訴人甲○○於九十年六月十四日當庭
    撤回告訴，依照首開說明，此部分原應為不受理之判決，惟公訴人認此部分與前
    揭論罪科刑部分有想像競合犯之關係，為裁判上一罪，故不另為不受理之諭知，
    亦附此敘明。
據上論斷，應依刑事訴訟法第二百九十九條第一項前段，刑法第二條第一項前段、第
二百七十六條第一項、第四十一條第一項前段、第七十四條第一款，罰金罰鍰提高標
準條例第一條前段、第二條，判決如主文。
本案經檢察官李子春到庭執行職務。
中      華      民      國    九十      年      六      月    二十八    日
                              臺灣花蓮地方法院刑事庭
                                  法  官  鄭  培  麗
右正本證明與原本無異。
如對本判決不服，應於送達後十日內，向本院提出上訴狀。（應抄附繕本）告訴人或
被害人如對於本判決不服者，應具備理由請求檢察官上訴，其上訴期間之計算係以檢
察官收受判決正本之日期為準。
                                  法院書記官
中      華      民      國    九十      年      七      月      二      日
附錄本判決論罪之法律條文：
刑法第二百七十六條：
因過失致人於死者，處二年以下有期徒刑、拘役或二千元以下罰金。
從事業務之人，因業務上之過失犯前項之罪者，處五年以下有期徒刑或拘役，得併科
三千元以下罰金。


司法院資訊處製作；財團法人民間司法改革基金會備份。
